【裁判字號】    94,易,1548
【裁判日期】    950120
【裁判案由】    妨害名譽等
【裁判全文】
臺灣臺北地方法院刑事判決              94年度易字第1548號
公  訴  人  臺灣臺北地方法院檢察署檢察官
被      告  乙○○
                    戶台北縣中和市○○街143巷57弄29號
上列被告因妨害名譽案件，經檢察官聲請以簡易判決處刑（九十
四年度偵字第二一五五號），經本院審理後，認不宜以簡易判決
處刑，改依通常程序審理，本院判決如下：
    主    文
乙○○連續公然侮辱人，處拘役伍拾日，如易科罰金，以佰元
折算壹日。扣案之標語牌壹面、擴音器壹個，均沒收。
    犯罪事實
一、乙○○於民國八十六年三月十七日因侮辱公務員、侮辱公署
    及妨害名譽案件經本院判處有期徒刑五月、拘役四十日，於
    八十六年五月三十日確定，並於八十七年三月六日執行完畢
    ；又於九十三年六月四日因妨害公務案件經本院判處有期徒
    刑三月，九十三年八月十八日確定，九十三年十一月二十九
    日執行完畢（因本罪係屬最重本刑處拘役之罪，未構成累犯
    ）。
二、乙○○前因自九十一年九月二十九日起至九十二年八月六日
    止因不滿監察院對於其所提之陳情案處理結果，竟基於侮辱
    公署之概括犯意，公然以身揹其所書有侮辱監察院之粗鄙文
    字內容之標語牌，連續於監察院門口附近人行道遊走，並手
    持擴音器以粗鄙言語侮辱罵監察院，經台北市政府警察局中
    正第一分局移送台灣台北地方法院檢察署檢察官偵查起訴後
    ，本院於九十三年六月四日以九十三年度易字第四一二號以
    乙○○連續對於公署公然侮辱，判處有期徒刑三月，如易科
    罰金以三百元折算一日，乙○○不服提起上訴，並經台灣高
    等法院於九十三年八月十八日以九十三年度上易字第一一一
    八號判決駁回上訴而確定，乙○○就上開已確定之侮辱公署
    案件聲請再審，又經台灣高等法院於九十三年十二月十六日
    以九十三年度聲再字第三八○號裁定駁回再審之聲請。詎乙○○因不滿本院判處其有罪、台灣高等法院判決駁回上訴及
    裁定駁回再審聲請之各該承審法官，竟基於公然侮辱各該承
    審法官個人之概括之犯意，自九十三年十二月下旬某日起至
    九十四年一月十九日止，每週三、五之上午十一時三十分至
    中午十二時三十分許，以身揹其所書有「地院法官宋松璟
    ．高院法官謝靜恆．許增男妓女生狗娘養」之謾罵文字內容
    之標語牌，連續公然於台灣高等法院刑事庭大廈門口之人行
    道遊走，並手持擴音器以粗鄙言語辱罵：「法官謝靜恆、許
    增男、丙○○、甲○、丁○○，男盜女娼，他們是妓女生的
    ，狗娘養的…」，在行人、至法院洽公及法院人員往來進出
    之熙來攘往人行道上，以上開揹謾罵文字內容之標語牌在人
    行道遊走及以足以貶損上該各法官個人名譽之言語辱罵之方
    式，公然侮辱法官宋松璟、謝靜恆、許增男（以上三未提出
    告訴）、丙○○、甲○、丁○○等人。嗣於九十四年一月十
    九日中午十二時許，乙○○又揹前開謾罵文字內容之標語牌
    及持擴音器在台灣高等法院法庭大廈前人行道上遊走辱罵，
    為台灣台北地方法院檢察署法警當場逮捕，並扣得乙○○所
    有之所揹負之謾罵文字內容之標語牌一面及擴音器一個。
三、案經台灣高等法院法官丙○○、甲○、丁○○提出告訴並由
    台灣高等法院函請台灣台北地方法院檢察署檢察官偵查終結
    聲請簡易判決處刑。
    理    由
一、訊據被告乙○○對於自九十三年十二月下旬某日起至九十四
    年一月十九日止，每週期三、五之中午，連續在台灣高等法
    院刑事庭大廈前人行道附近，身揹其所書有「地院法官宋松
    璟．高院法官謝靜恆．許增男妓女生狗娘養」之謾罵文字內
    容之標語牌遊走，並手持擴音器以粗鄙言語侮辱罵：「法官
    謝靜恆、許增男、丙○○、甲○、丁○○，男盜女娼，他們
    是妓女生的，狗娘養的…」等詞之事實供承不諱，核與告訴
    人即法官丙○○、甲○、丁○○具狀指述之情節相符，並有
    搜證光碟及翻拍照片六紙在卷可稽（九十四年度偵字第二一
    五五號卷第三十八頁至第四十一頁），經本院於九十四年十
    二月三十日當庭勘驗結果，被告確實身揹其所書有「地院法
    官宋松璟．高院法官謝靜恆．許增男妓女生狗娘養」之謾罵
    文字內容之標語牌，在台灣高等法院刑事庭大廈門口之人行
    道遊走，並以擴音器說：「法官謝靜恆、許增男、丙○○、
    甲○、丁○○，男盜女娼，他們是妓女生的，狗娘養的。」
    ，有勘驗筆錄在卷可稽，而被告前揭所揹之標語牌上書寫之
    文字及以擴音器謾罵之內容，均使人難堪而產生受辱感覺，
    為足以貶損他人名譽之侮辱言詞無疑，且其所為侮辱言行之
    地點是在台灣高等法院法庭大廈前人行道附近之公共場所，
    時間正值中午人潮往來，足使不特定人得共聞共見，自屬公
    然侮辱無疑，本件事證明確，被告犯行已堪認定。至於被告
    請求傳訊宋松璟、謝靜恆、許增男、丙○○、甲○、丁○○
    到庭對質作證，惟本件事實由卷內資料既已臻明確，即無再
    行傳喚其等出庭對質作證之必要，附此敘明。
二、被告於前揭足使不特定人得共聞共見之台灣高等法院刑事庭
    大廈前人行道附近遊走所揹標語牌之書寫內容：「妓女生．
    狗娘養」及以擴音器所謾罵之：「男盜女娼」、「妓女生」
    、「狗娘養」等，均為使人難堪而產生受辱感覺，為足以貶
    損他人名譽之粗鄙侮辱言詞，惟屬謾罵，非指有具體事項，
    故核被告所為，係犯刑法第三百零九條第一項之公然侮辱罪
    。而被告於同一時間，以身揹其所書有侮辱地院法官宋松璟
    、高院法官謝靜恆、許增男之謾罵文字內容之標語牌，在台
    灣高等法院刑事庭大廈門口之人行道遊走，並以擴音器謾罵
    侮辱法官謝靜恆、許增男、丙○○、甲○、丁○○之行為，
    係屬一行為同時侵害告訴人丙○○、甲○、丁○○三人個人
    法益之想像競合犯，應依刑法第五十五條規定從一重之刑法
    第三百零九條第一項之公然侮辱罪論處，又被告自九十三年
    底起至九十四年一月十九日中午止，連續於每週三、五之中
    午前往台灣高等法院法庭大廈前人行道上為上開公然侮辱前
    開法官個人之行為，時間緊接，所犯之犯罪構成要件相同，
    顯係基於概括之犯意而為，應依刑法第五十六條連續犯規定
    論以一罪並加重其刑。爰審酌被告僅因不滿法院之有罪判決
    及駁回再聲請之裁定，即對承辦法官心生不滿而公然侮辱各
    該承審法官個人，且於中午行人熙來攘往之時間，在台灣高
    等法院刑事庭大廈門口之人行道附近以身揹其所書有侮辱地
    院法官宋松璟、高院法官謝靜恆、許增男之謾罵文字內容之
    標語牌遊走，並以擴音器以不堪入耳之言詞謾罵侮辱法官謝
    靜恆、許增男、丙○○、甲○、丁○○等人，對告訴人等名
    譽傷害極大，迄今尚未與告訴人和解，賠償告訴人損失，取
    得告訴人之諒解，及犯後態度等一切情狀，量處如主文之刑
    ，並諭知易科罰金之折算標準，以資懲儆。扣案之書有謾罵
    文字內容之標語牌一面及擴音器一個，為供本件公然侮辱告
    訴人所用之物，且係被告所有，已據被告供明在卷，均應依
    刑法第三十八條第一項第二款規定宣告沒收。
三、公訴意旨另以被告身揹其所書有侮辱地院法官宋松璟、高院
    法官謝靜恆、許增男之謾罵文字內容之標語牌，在台灣高等
    法院刑事庭大廈門口之人行道遊走，並以擴音器謾罵侮辱法
    官謝靜恆、許增男、丙○○、甲○、丁○○之行為，另有犯
    刑法第一百四十條第一項侮辱公務員及第二項之侮辱公署罪
    嫌云云。按侮辱公務員罪之成立，係以於公員依法執行職務
    時，當場侮辱，或對其依法執行之職務，公然侮辱；而侮辱
    公署罪之成立，則係指對於執行職務公務員所屬之公務機關
    公然侮辱，刑法第一百四十條第一項、第二項規定自明。經
    查本件被告雖係自九十三年十二月底起至九十四年一月十九
    日中午止，連續在台灣高等法院刑事庭大廈前人行道附近身
    揹謾罵之標語牌及以擴音器大聲辱罵，惟依據標語牌書寫之
    文字內容，及以擴音器大聲謾罵之內容，均是直接對各該特
    定之法官侮罵「男盜女娼」、「妓女生」、「狗娘養的」等
    內容文字，皆是屬於對該特定法官個人粗鄙之辱罵言語，且
    上開行為時間是在中午十一時三十分至中午十二時三十分，
    近午休時間，顯然非於公務員依法執行職務時當場侮辱，或
    對於公務員依法執行之職務公然侮辱，且非對公署－法院公
    然侮辱，從而被告所為核與刑法第一百四十條第一項侮辱公
    務員罪及第二項之侮辱公署罪之犯罪構成要件自屬有間。此
    外，復查無其他積極證據足資證明被告涉有公訴人起訴之侮
    辱公務員罪及侮辱公署罪，此部分應屬犯罪嫌疑不足，惟公
    訴人認此部分與經起訴判刑之公然侮辱罪部分屬一行為觸犯
    數罪名之想像競合犯，為裁判上一罪，爰不另為無罪之諭知
    ，併此敘明。
據上論斷，應依刑事訴訟法第四百五十二條、第二百九十九條第
一項前段，刑法第五十六條、第三百零九條第一項、第五十五條
、第四十一條第一項前段，罰金罰鍰提高標準條例第一條前段、
第二條，判決如主文。
本案經檢察官詹喬偉到庭執行職務
中    華    民    國    95    年    1     月    20    日
                         臺灣臺北地方法院刑事第一庭
                            審判長法  官  陳興邦
                                  法  官  吳秋宏
                                  法  官  林婷立
上正本證明與原本無異
                                  書記官  王曉雁
中    華    民    國    95    年    1     月    20    日
附錄：本判決論罪科刑法條：
中華民國刑法第三百零九條
公然侮辱人者，處拘役或三百元以下罰金。
以強暴犯前項之罪者，處一年以下有期徒刑、拘役或五百元以下
罰金。


司法院資訊處製作；財團法人民間司法改革基金會備份。
